【裁判字號】    89,上易,258
【裁判日期】    890411
【裁判案由】    詐欺
【裁判全文】
臺灣高等法院臺中分院刑事判決          民國八十九年度上易字第二五八號
    上  訴  人
    即 自 訴人  彰源企業股份有限公司
    代  表  人  乙○○
    代  理  人  丁○○
    被      告  丙○○
右上訴人因被告詐欺案件，不服台灣台中地方法院中華民國八十八年十二月三十日第
一審判決（民國八十八年度自字第九三五號），提起上訴，本院判決如左：
    主      文
上訴駁回。
    理      由
一、本案經本院審理結果，認第一審判決並無違誤，應予維持，並引用第一審判決書
    記載之事實、證據及理由（如附件）。
二、查被告丙○○於向自訴人彰源企業股份有限公司購買系爭之不鋼鐵材後，確使用
    至被告所承攬之台塑六輕土地之ＡＮ廠貯槽組裝工程上，且該土地目前已完工百
    分之八十七，及該工地於施工中確有由萬機公司以監督付款之方式直接支付工人
    之工資與工地之雜費等共達一千八百萬元等情，業據證人即萬機公司之管理部經
    理甲○○結證在卷。至被告於承攬上開工地之期間所向萬機公司請領之工程款（
    約一千一百萬元）確有部分使用於材料、鐵材加工、運輸、郵電、燃料、修繕、
    水電費、油漆工資及員工薪資、伙食、勞、健保費等費用上，亦有統一發票影本
    二十九張及欣順工程有限公司工資表影本三紙在卷可稽。準此即難認被告具有不
    法所有之意圖，亦難謂其有對自訴人施用任何詐術可言，核與詐欺罪之構成要件
    不合。自訴人上訴意旨仍執前詞，指摘原判決不當，非有理由，應予駁回。又自
    訴人事後如何請求被告給付購買不銹鋼鐵材之貨款，係屬民事問題，允宜依民事
    法律關係尋求解決，併此明。
三、據上論斷，應依刑事訴訟法第三百七十三條、第三百六十八條，判決如主文。
中      華      民      國    八十九     年      四       月    十一    日
                                  臺灣高等法院臺中分院刑事第八庭
                                        審判長法  官  羅  得  村
                                              法  官  林  輝  煌
                          法  官  劉  榮  服
右正本證明與原本無異。
不得上訴。
                                              書記官  林  玉  惠
中      華      民      國    八十九     年      四       月    十二    日
                                                                        Ｑ
臺灣臺中地方法院刑事判決                          八十八年度自字第九三五號
    自  訴  人  彰源企業股份有限公司
                        設雲林縣斗六市○○路一二二號
    代  表  人  乙○○  住同右
    代  理  人  丁○○  住雲林縣斗六市○○街三五號八樓
    被      告  丙○○  男  五十八歲（民國○○年○月○○○日生）
                        住高雄縣鳳山市○○街四號四樓之三
                        居台中市南屯區○○○街四七號
                        身分證統一編號：Ｅ一0000000號
右列被告因詐欺案件，經自訴人提起自訴，本院判決如左：
    主  文
丙○○無罪。
    理  由
一、自訴意旨略以：被告丙○○係台中縣梧棲鎮○○路○段五九○號欣順工程有限公
    司（下稱欣順公司）之負責人，明知已無支付能力，竟基於意圖為自己不法所有
    之概括犯意，於民國八十七年十一月十一日、同年月十七日、同年十二月十五日
    、同年十二月二十九日，連續向自訴人彰源企業股份有限公司購買不銹鋼鐵材四
    次，總價款共新台幣一百三十萬三千六百六十八元，詎所簽發用以支付貨款之票
    據，屆期經提示均不獲兌現，嗣並以其在雲林縣麥寮六輕之工程款如有領到必定
    清償拖延，惟該工程款早經被告領完，卻仍拒不清償，自訴人始知受騙。因認被
    告涉犯刑法詐欺之罪嫌云云。
二、按犯罪事實應依證據認定之，無證據不得推定其犯罪事實，又不能證明被告犯罪
    者，應諭知無罪之判決。刑事訴訟法第一百五十四條、第三百零一條第一項分別
    定有明文。另刑法第三百三十九條第一項詐欺罪之成立，係以行為人意圖為自己
    或第三人不法之所有，以詐術使人將本人或第三人之物交付為要件。本件自訴人
    認被告涉犯詐欺之罪嫌，無非係以被告所簽交之票據屆期均不獲兌現為其依據，
    然訊之被告丙○○，固坦承以欣順公司之名義向自訴人購買鋼材並積欠右揭貨款
    未償之事實，惟否認有詐騙自訴人之意思，辯稱：伊所負責之欣順公司於八十七
    年九月間，與萬機鋼鐵工業股份有限公司（下稱萬機公司）訂立承攬該公司在台
    塑六輕工地之ＡＮ廠貯槽組裝工程合約後，因工程之需而向自訴人購買鋼材，嗣
    因伊對工程估算錯誤，常常入不敷出，工程款且遭萬機公司監督給付，伊實際上
    無法支配萬機公司給付之工程款，故而亦無法支付自訴人貨款等語。
三、經查，欣順公司與萬機公司訂有六輕工地之工程合約，及被告向自訴人所購買之
    鋼材均送到六輕工地使用乙節，業經萬機公司之員工甲○○及之前任欣順公司經
    理職之劉文卿證述在卷，且為自訴代理人丁○○所不否認；又丁○○稱「我們都
    是送貨後一個月到客戶那裡開票，一般都開二個月，但是交情好一點的話，可能
    會更長些，右揭貨款本來票期開在八十八年三月一日，因為沒有兌現，所以三月
    一日又換票」（本院八十八年十一月十一日審判筆錄），並提出發票日均為八十
    八年三月一日之本票二張附卷，足徵被告向自訴人購買該些鋼材，原係預計在八
    十八年三月一日付款甚明；再萬機公司應給付欣順公司之工程款，自第五期即八
    十八年二月五日開始即由萬機公司直接發給下包、工人，或匯入欣順公司在台灣
    省合作金庫之帳戶中後旋全部轉帳回萬機公司工地主任帳戶中以代欣順公司核發
    工資乙情，亦據甲○○證述明確（本院八十八年十一月三十日訊問筆錄），且其
    所言與被告提出之合作金庫存摺出入明細及工程估驗單互核相符，此有該存摺、
    估驗單附卷可稽，顯見被告自八十八年二月間起即無法動支六輕工地之任何工程
    款；而按營商本具有風險，且資本亦多借貸而來，支出之因應亦常算計在下一個
    可預期之收入中，是被告預計以將領得之工程款給付自訴人之貨款，乃為正常之
    營商方法，非能僅因其嗣無法順利運用工程款以支付自訴人之貨款，而斷其自始
    即有詐意。因認被告所辯洵堪憑採，本件應僅為兩造間之民事糾葛問題，與刑法
    詐欺罪之構成要件未合，尚難以該罪相繩。此外，復查無任何積極證據足資證明
    被告有何詐欺之犯行，依右揭條文規定，自應為被告無罪之諭知。
據上論斷，應依刑事訴訟法第三百四十三條、第三百零一條第一項，判決如主文。
中      華      民      國    八十八    年     十二     月     三十     日
                                     臺灣台中地方法院刑事第三庭
                                          法  官   李  秋  娟
右正本證明與原本無異。
如不服本判決，應於判決送達後十日內向本院提出上訴狀，上訴於臺灣高等法院臺中
分院( 須附繕本 )。
                                          書記官
中      華      民      國    八十八    年     十二     月     三十     日


司法院資訊處製作；財團法人民間司法改革基金會備份。
